Inventaris van het archief van het Nederlands Commissariaat te Makassar (Indonesië), (1947) 1950-1957
Nationaal Archief, Den Haag
Ministerie van Buitenlandse Zaken: Nederlands Commissariaat te Makassar (Indonesië)
Commissariaat Makassar
1947-1957
merendeel 1950-1957
Z21123
4.50 meter; 219 inventarisnummers.
Normale geschreven, getypte en gedrukte documenten, geen bijzondere handschriften.
Nationaal Archief, Den Haag
Nederlands Commissariaat te Makassar (Indonesië), (1947), 1950-1957
Behalve agenda`s van ingekomen en uitgaande (geheime) stukken bevat het archief dossiers over personeelszaken en protocollen. Stukken inzake juridische aangelegenheden zoals naamlijsten van geïnterneerden, nationaliteitskwesties van Indische Nederlanders en Chinezen, Nederlandse "RMS"- arrestanten, moordaanslagen, ontvoeringen, dreigbrieven en intimidatie. Het archief bevat verder monsterrollen en scheepsverklaringen, documenten over economische zaken, bijvoorbeeld de nationalisatie van Nederlandse bedrijven en emigratie. Op sociaal gebied zijn er onder meer stukken over de zorg voor de Indo-Europese gemeenschap, rehabilitatie-uitkeringen en repatriëring. Voorts culturele aangelegenheden zoals het onderhoud van de Nederlandse erevelden en politieke en militaire kwesties zoals de stukken betreffende de Indonesische rechterlijke macht, politie, gouverneurs en politici. Over het conflict inzake Nieuw-Guinea en kwesties rond Ambonese ex-KNIL-militairen zijn eveneens stukken in het archief terug te vinden.
Archiefvorming
Geschiedenis van de archiefvormer
Het nederlandse commissariaat te makassar 1950-1957
Bij de instelling van de Nederlandse vertegenwoordigingen in Indonesië na de soevereiniteitsoverdracht werd de hoofdstad van de toenmalige deelstaat Oost-Indonesië, Makassar,aangewezen,als vestigingsplaats voor een Nederlands commissariaat.De huisvesting van dit commissariaat vond plaats in het gebouw van de voormalige gedelegeerde van de Hoge Vertegenwoordiger van de Kroon.Tevens werd een gedeelte van het personeel van deze instelling overgenomen.
L.B. van Straten(1903-1969)werd in januari 1950 als waarnemend commissaris aangesteld.Gezien de onenigheid tussen Nederland en Indonesië ten aanzien van de status van de vertegenwoordigingen duurde het tot april 1951(KB.24 april 1951 no. 65) a1vorens het commissariaat officieel werd opgericht en pas per KB.25 juni 1951 no. 23 ontving van Straaten zijn officiële benoeming tot commissaris.
Na het vertrek van van Straten in 1954 werd de leiding van het commissariaat overgedragen aan H. Menke(geb.1909). Hij werd aangesteld per KB. 2 juli 1954 no. 24.De laatste chef de poste te Makassar was J. de Leeuw(geb.1910). Hij arriveerde in november 1956 en leidde de vertegenwoordiging tot de liquidatie in 1957.
In eerste instantie werd de commissaris te Makassar bijgestaan door twee stafmedewerkers,maar al snel werd dit aantal teruggebracht tot één.Omvangrijke personeelsinkrimpingen hadden tot gevolg dat van 1953 tot de sluiting van de Nederlandse consulaire vertegenwoordigingen in 1957 de personeelsformatie te Makassar werd teruggebracht tot een chef de poste,twee administratieve ambtenaren en vier administratieve hulpkrachten.
Wanneer een commissaris voor langere tijd niet op zijn standplaats verkeerde werd zijn functie door een waarnemer bek1eed. L.J.M. Bauwens(geb. 1924) was in oktober en november 1954 plaatsvervangend commissaris,K.J. Stadtman(geb.1921) verving van mei tot augustus 1955 de commissaris en L.G. Ge1pke(1915-1981) overbrugde de periode tussen het vertrek van Menke en de aankomst van de Leeuw.
Het ressort van het commissariaat werd d.d.16 juli 1951 bij beschikking van de Staatssecretaris van Buitenlandse Zaken en de Minister voor Uniezaken en en Overzeese Rijksdelen vastgesteld tot de Indonesische provincies Celebes en de Molukken. Dit enorme uitgestrekte gebied kon onmogelijk regelmatig door de commissaris of één van zijn medewerkers tot in alle uithoeken worden bezocht.De plannen om een aantal honoraire consulaten binnen het ressort op te richten werden evenwel nooit gerealiseerd.In plaats hiervan onderhield de commissaris contacten met zogenaamde consulaire correspondenten te Menado, Ternate en op Ambon,die bereid waren zonder officiële consulaire status de belangen van de Nederlandse onderdanen in hun omgeving te dienen.
De voornaamste taak van het commissariaat was de algemene consulaire zorg voor de Nederlandse gemeenschap binnen het ressort.Deze gemeenschap was in absolute aantallen niet zo groot als op Java, maar de politieke situatie binnen het ressort was zo problematisch dat ook mensen die niet tot deze groep behoorden zich gedwongen zagen een beroep op het Nederlands commissariaat te doen. Met name de KNIL-militairen van Zuidmolukse afkomst vormden een voortdurende bron van zorg.Het ressort was bovendien bij tijd en wijle bijzonder onveilig voor Nederlanders,gezien de verschillende afscheidingsbewegingen die op Celebes en op de andere eilanden opereerden.Het aantal Nederlanders dat binnen het ressort verbleef nam sinds 1950 gestaag af en daalde in 1955 tot 700.
Na l mei 1956 werd de naam van het commissariaat gewijzigd in consulaire vertegenwoordiging.Dit had te maken met de verslechterde politieke betrekkingen tussen Nederland en Indonesië.Aan het einde van 1957 bleek het niet langer mogelijk de Nederlandse consulaire vertegenwoordigingen in Indonesië te handhaven.Op 9 december 1957 ontving de Leeuw bericht van de diplomatieke vertegenwoordiging te Jakarta,waarbij werd opgedragen de consulaire vertegenwoordiging onmiddelijk te sluiten. Deze opdracht werd uitgevoerd en de Leeuw probeerde zich onder bescherming van de plaatselijke militaire autoriteiten te plaatsen.Hem werd verzekerd dat de ambtswoning en de kanselarij tot eind december niet gevorderd zouden worden,maar hijzelf kreeg het advies zo spoedig mogelijk te vertrekken.De administratief ambtenaar F.W.A. Verdooren werd daarop gelast de sluitng verder te regelen en de Leeuw vertrok op 15 december naar Singapore.Met het vertrek van Verdooren en zijn collega J. Bouwens op 28 december was de liquidatie van de consulaire vertegenwoordiging een feit.
Geschiedenis van het archiefbeheer
Het archief
Bij de sluiting van het commissariaat werd het ongerubriceerde archief volgens instructie verpakt en verzegeld.Het geheim archief werd grotendeels vernietigd en het restant van de gerubriceerde stukken werd door de Leeuw persoonlijk meegenomen naar Singapore.Op 24 december 1957 overhandigde hij deze stukken aan de kanselier van het consulaat-generaal aldaar.Het ongerubriceerde archief was te groot om persoonlijk door de Leeuw meegenomen te worden.Het werd verpakt in 9 kisten en de omvang bedroeg omstreeks 20 strekkende meter.Op 28 december 1957 werd het onder toezicht van Verdooren naar Singapore verscheept,waan het op 2 januari 1958 arriveerde.
In de eerste helft van 1958 is het vervolgens naar Nederland verzonden en op een oekende datum op het ministerie ontvangen. In juni van het genoemde jaar werd het archief overgebracht naar het toenmalige archiefdepot van het ministerie te Delft. Het gedeelte dat de Leeuw had meegenomen arriveerde in september 1958 in Nederland. Dit bedroeg slechts 30 centimeter.
De verwerving van het archief
Het archief is krachtens bepalingen van de Archiefwet overgebracht.
Inhoud en structuur van het archief
2.05
Selectie en vernietiging
Verdere vernietiging van archiefbescheiden heeft plaatsgevonden volgens de richtlijnen van de vernietigingsbeschikking van 1960 van het Ministerie van Buitenlandse Zaken. Hierbij is wel, gezien de rigoreuze vernietigingsacties waaraan het archief in het verleden heeft blootgestaan, enige voorzichtigheid betracht. Een verklaring van vernietiging is hieronder opgenomen.
Verklaring van vernietiging
De hieronder vermelde stukken kunnen worden vernietigd volgens de vernietigingsbeschikking van 1960.
Stukken betreffende: Commissariaat Makassar 1950-1957
oude dossieromslagen
kopieën van stukken
brochures, folders, kranteknipsels e.d. voor zoverre niet behorend bij stukken die ten principale zijn bewaard
stukken waarvan de inhoud is opgenomen in officiële publicaties
stukken waarvan het beleid en afdoening elders liggen
stukken betreffende aanbiedingen,adresverleningen,doorzendingen zonder bijlagen
stukken betreffende verkeerde agendering, zoekgeraakte brieven, nummering van stukken, post- en koerierszendingen, rappels
stukken betreffende bestellingen van goederen
stukken betreffende sollicitaties van niet-aangestelde personen
stukken betreffende normaal periodiek verlof
stukken betreffende comptabele aangelegenheden
stukken betreffende de afgifte van paspoorten
stukken betreffende routinematige consulaire werkzaamheden met betrekking tot de scheepvaart en voor de scheepvaartinspectie
stukken betreffende het verlenen van routinematige bemiddeling aan individuele emigranten en repatrianten
negatieve en korte routinematige berichten op verzoeken om inlichting
Ordening van het archief
Ten einde de toegankelijkheid van de inventaris te vergroten is een index gemaakt die de namen en onderwerpen voorkomend in de inventaris bevat.Tevens zijn een aantal alfabetisch op naam ingerichte dossierserie's geïndiceerd. Dit staat via 's vermeld onder de beschrijving. De cijfers in de index verwijzen naar de inventarisnummers.
Aanwijzingen voor de gebruiker
Openbaarheidsbeperkingen
Deels openbaar, deels beperkt openbaar (A).
Materiële beperkingen
Aanvraaginstructie
Openbare archiefstukken kunnen online worden aangevraagd en gereserveerd. U kunt dit ook via de terminals in de studiezaal van het Nationaal Archief doen. Om te kunnen reserveren dient u de volgende stappen te volgen:
U maakt een profiel aan op www.gahetna.nl, en logt vervolgens in
Via de archiefinventaris (alleen de beschrijvingen met rode nummers) selecteert u het gewenste archiefstuk door op de knop 'Reserveren' te klikken
In het volgende scherm geeft u aan op welke dag u het archiefstuk wilt inzien
Indien u zich bevindt in de studiezaal en een tafelnummer heeft ontvangen kunt u dit nummer vermelden. Als u geen tafelnummer heeft kunt u tafelnummer 777 laten staan
Vervolgens bevestigt u uw reservering door deze te versturen.
Verwant materiaal
Beschikbaarheid van kopieën
Verwante archieven
Tijdens de inventarisatie werd een kleine hoeveelheid bescheiden aangetroffen die tot het archief van de Nederlandse gedelegeerde te Makassar van de Hoge Vertegenwoordiger van de Kroon behoorde. Omdat het commissariaat min of meer als opvolgster van deze instantie kan worden beschouwd zijn deze stukken als gedeponeerd archief in de inventaris opgenomen.
Publicaties
Geraadpleegde bronnen
Archieven Ministerie van Buitenlandse Zaken
Liquidatieverslag van de consulaire vertegenwoordiging te Makassar, in Archief van het Hoge Commissariaat te Djakarta 1950-1961.
Dossier betreffende de instellingen van de commissariaten in Indonesië, deel I, in het Archief van de Directie Buitenlandse Dienst van het departement, 1945-1954, code 101.
Personeelsdossiers, in het Archief van de Directie Buitenlandse Dienst van het departement, 1955-1964,1965-1974, code 131.
Bijlagen
Index
Begrip Inventarisnummer
Abdul Ramsar 49
Abdullah Ban Masepe 121
Agaatsz, C.W. 169
Agaatsz, J.C. 169
Aipassa, E. zie E. Matulessy - Aipassa
Ajah, W. zie W. Oerlemans - Ajah
akten 113
algemene ouderdoms wet 180
Alling, W.B.F.H. 89
Alungan, P. 71
Ambon, correspondentschap te 42
Ambon, ereveld te 183
Ambon, Moluks Protestante Kerk te 155
Ambon, Nederlandse gemeenschap te 42 98 209
Ambon, vertrek van Nieuw Guinea - 154
ambtenaren van Indonesische afkomst naar
Ambon, voormalige KNIL - militairen te 209 210
ambtenaren, vertrek uit Nieuw Guinea 154
ambtswisseling Nederlandse commissaris te Makassar 76
Amesz, J.P. 169
Andi Atjo 211
Andi Paloi 121
Andries - van den Hatert, E.W. 89
Annakotta, W. zie S. Lawalata
Antoni, V.R. 89
arbeidsgeschillen 161 162
arbeidskrachten 163
archiefzaken 62
arrestaties 97-103
Aschmoneit, F.W.K. 89
Asschers, J.L. 89
Avé, C.J. zie C.J. de Rochemont - Avé
Awuy, M. zie M. Rumamby - Awuy
Bali, dienstreizen naar 191
Bambang Magiarto 132
Banda - eilanden, occupatie en nationalisatie van landbouwgronden op 138
Banse, K.F. 89
Banse, R. 166. 49
Barkey - Najoan, A.J R. 89
Batje Karossa 132
Bauw, de kinderen 159
Bauwens, L.J.M. 49
Bax, L.A. 169
Beaupain, W.F. 89
bedreiging 109
Beek, C.J. van 181
Beer, J.C. 89
Beer, S.W.C. zie S.W.C. de Graaf - Beer
behuizing 46
Belvroy, J.C. 110
beoordeling politieke rapportage 192
berechting 103
Berg, M.A. van den 67
Berg, R. van den 89
Berg, S.S. van den zie S.S. Kandou - van den Berg
Berkel, M. van 211
beurswezen 137
beveiliging 60 61
bezoek delegatie Internationale Rode Kruis aan arrestanten 102
bezoek Nederlandse journalisten aan Makasser 188
Bierman, H.A.E. 89
Bilardie, A.C. 160
bilaterale betrekkingen Australië - Indonesië 203
bilaterale betrekkingen Nederland - Indonesië 202
binnenlandse politiek Indonesië 193-198
Blok, H.J.W. 109
Blom, A. 89
Blomme, J.C. 89
Blommenstein, F.K. van 179
Boddendijk, J.H.C. 109. 44
Boer Leffef, C.T. 89
Boeren, F.J. 179
Boesschoten, J.W. van 44
Bonsa 49
Bouwens, J. 49
Brandes, G.M. zie G.M. van der Meul - Brandes
Bree, F.F. de 54
Brocx, H. 149
Bruijn Kops, F.J. de 169
Bruins, J. 89
buitenlandse vertegenwoordigingen in Indonesië en Makassar 77
bungkill 144
burgelijke stand Nieuw Guinea 114
Burghoorn, P. 149
Busselaar, R.A. 49
Buthker - Hattink, M.L.J. 49
Butter, J.W.D. 89
Capelle, M.H. van 67
Cappelle - Kaaris, B.W.A. 49
Castelijns, M.A.A. 89
Celebes, bezoeken van buitenlandse vertegnwoordigers aan 77
Celebes, de mijnbouwmaatschappij 145
Celebes, misdrijven te 96
Celebes, rechterlijke macht op 193
Celebes, vervolging van christenen op 197
Ceram, occupatie en nationalisatie van landbouwgronden op 138
Chabot, H.T. 186
Chinezen 86 201
Chung Hua Lau Kung Hui 164
Chömpf, J.H. zie J.H. Nijst - Chömpf
Coagouw, T. 71
Coblijn, J.J. 54
Coenraad, L.M. zie L.M. Gascogne - Coenraad
Coens, W. 169
Colman, C.P.P. 89
Colman - van Rooy, J.H. 89
communicatierestricties 95
communisme 205
comptabiliteit 64
Conrad, F.N. 160
consulaire bevoegdheden 81
copra 144
Cordromp, E. 211
Corenas, J. 71
Corné, H. 150
Corputy, A. 67
correspondentschappen 42-45
Corsten, H.A. 45
Coutrier, L.P. 89
Couwenberg, M. zie de fam. Kessler
Crediet en Handelsvereniging Banda 138
criminaliteit 96
Croes, J. zie J. Vermaas - Croes
Crompvoets, E.A. 211
dag van de arbeid 200
David, de fam. 89
Deighton, M.C. 159
Dekkers, A.L.J. 139
Delhaye, K.B. 89
Den Pasar, conservenindustrie in 141
Den Pasar, dienstreizen naar 191
Dengah - Sundah, M. 71
deviezentransfers 136
Dias, M. 71
diefstal 110
Diemont, C. 192
dienstreizen 190 191
Dikmans, H.A. 89
Dirksen 109
Dirksen, I. 89
Djongaja, leprozenkolonie 110
Djurnaelih 49
Doelitzsch, R. zie E.A. Crompvoets
Doi, mangaanwinning op 145
Dol, J. 67
Dolo 49
Dom, A.M. 89
Doren, J. van den zie J. Ello
Dresia, W. J. 89
Drilling, T.J. 161
Duwaer, H.F. 89
echtscheidingsprocedure in Indonesië 115
Eckhardt 109
economische berichtgeving 135
Eeckhout, van 105
Ehrenvelt, de fam. 110
Eijk, B. van 204. 49
Ello, J. 90
emigratie 146-152
Emondt, L.M. 179
Emondt - Röring, E. 179
Emor, M. zie M. Sinjal - Emor
Ennen, J. 110
Enoch - Korah, K.E.R. 71
erevelden 183
erfrecht 118
Erlee - van Leeuwen, J.W. zie E.A. Crompvoets
Evers, J. 101
Everts, J.P. 151
Feer Lader, H.C.C.N. van der 67
Felder, L. 90
Folmer - van Nispen, M.A. 49
Fort Rotterdam, de stichting 182
Frankfort, J.M. 160
Fransz, C. 90
Frederiksz, A.G. zie J. Ello
Fretes, D. de. 71
Fretes, P. de 211
Frijn, R. 160
Frouws, M. 79
Füglistahler, E.W.C.T. 49. 67. zie J. Bouwens
Ganswijk, J.W. van 54
garantiewet 166
Gascogne - Coenraad, L.M. 90
Gaspers, R.F.A. 139
geboorte en sterfte aan boord van schepen 132
Gelpke, L.G. 49
gelukwensen aan leden van het koninklijk huis 75
Gerhardt, E.R.A.F. 90
gezinshereniging 159. 210
Gina, M. zie M. Warouw - Gina
godsdienstvrijheid 197. 94
Gosal, de kinderen 159
Goslinga, J.J.J. 67
Graaf - Beer, S.W.C. de 90
Gramberg, L.P. zie L.P. Marcar - Gramberg
Grave, L.R.H. de 90
Gravenberch, W.R. 90
gravenzorg Indonesië 185
Groskamp, W.R. 90
Gruiter, W. de 90
Guttenberg, de fam. 90
Guttenberg, W.J.O. 179
Haan, P. 79
Haas, B.M. de zie B.M. Siegers - de Haas
Haastert, E. van 90
Haastert, F.X. van 90
Hahury, A. 211
Hali, F.C. 149
Hamm, A.N.A. 90
Hamm, G.B. 90
Hanapiah, M. zie J. Pelupessy
handel 140-142
Hanepen, L.A.C. 108
Hardenberg, L.A.L. 90
Haren, H. van 71
Haring, W.A. 90
Harmsen, Verwey & Dunlop 105
Hartman, E. 104
Hartman Kok, A. 160
Hatert, E.W. van den zie E.W. Andries - van den Hater
Hattink, M.L.J. zie M.L.J. Buthker - Hattink
Haye, W.H. 90
Haze Winkelman, M. de 90
Heberlein, F.B. 67
Hehatubun, het gezin 159
Hehawaruit zie W.E.K. van der Pluym
Heijneman, J.A.B., makelaarskantoor 143
Heiner, D. 67
Heinicke, H.K.H. 179. 90
Hendrik, E.R.J.W. 211
Hendrik, R.E.J.W. 166
Hendriks, E. 166
Henskens - Thio, C.J. 49
Herman, J. 90
Hermans, J.W.B.L. zie J.W.B.L. Hoogstede - Hermans
Herst, R. 169
Hetharia, P. 211
Heumassy - Kaimana, M.J. 71
Hidskes, P.R.M. 105
Hillebrandt, A.L. 90
Hillebrandt, T. 90
Hoefsloot, J. 90
Hollandsche Beton Mij, N.V. 79
Hoogstede - Hermans, J.W.B.L. zie E.W.C.. Füglistahler
Horning, J.G. 108
Horsting, W.G.P. 149
Huizen, T.C. 181
Huybrechts, A.W. 90
Handl, H.P. 176
Iken, J. 91
Inaray - Luntungan, S. 71
Indo - Eurpese gemeenschap 165
Indra, de N.V. 161
industrie 141
internering 78
intimidatie 109
inventaris en meubilair van gebouwen 47
Ipsen, G.P. 91
Israël, J. 166
Israels, J. zie W.E.K. van der Pluym
Jacobs, C.S. 91.zie E.A. Crompvoets
Jacobson van den Berg & Co. 79
Jansen, J. 71
Jansen, M. zie M. Latumeten - Jansen
Jansen, S.H. 91
Janssens, M.C. 179
Johann, J.H. 91
Johannes, G.A. 91
Jolly, F. 91
Jong, H. de 91
jounalisten 188
Jurinaim, O.E. 159
Jötten, J.P.J. 106
Kaeng, A.F. 211
Kaeng, J.P. 71
Kaeng, R. 71
Kahar Muzakker 106
Kaimana, M.J. zie M.J. Heumassy - Kaimana
Kakisina, W. zie W. Lalihatu - Kakisina
Kaloh, F. 71
Kalulu, het gezin 159
Kalumenta zie mevr. de wed. Kaparang - Kal
Kaminer, E. zie D. en R. Sarkies
Kandou - van den Berg, S.S. 91
Kanter, K. zie K. Wahani-Kanter
Kaparang - Kalumenta, mevr. de wed. 71
Kapeleh - Londong, A. 71
Karagantcheff, L.P. 91
Kasimbar 45
Kasri zie E. Cordromp
Kastanja - Lodewijk, W. 71
Kattipana, D.G. 211
Katuuk, J. 71
Kaunang, het gezin 159
Kawata, J. zie J. Manajang - Kawata
Kawilarang, J.C. zie J.C. Pontoh - Kawilarang
Kaya, M. 71
Kayandoe, E.A.M. 91
Keefe, D.A. 'o 91
Keefe, L.J. 'o 118
Kempff, C. 91
kerkelijke delegatie, toelating tot Nieuw Guinea 155
Kervinck, N. J. 91
Kesauly, W.J. zie C. Torar
Kessler, A. 109
Kessler, de fam. 91
Ketel, W.J. van 211
keuringsartsen 125
Kho Dian Sui 132
Kho Hoei Eng zie Lauw Toe Nio
Kho Keng Koen zie Lauw Toe Nio
Kitzmann, O.E.L. 91
Kloppenburg, A.M. 106
Kluit, W.E. 49
Kneefel, H.H.J. zie J. Ello
Kneefel, J.F.W. 103
KNIL, voormalig personeel 206-211
Koch, A.C. 160
Koch, K.L.J. 49 57
Kock, P. de 91
Kock - Pesiwarissa, mevr. de wed. 40
Kojansou, J. zie J. Mamahit - Kojansou
Komans, J.C. 49
Komantas, J. 71
Kondoy, J. 211
Korah, K.E.R. zie K.E.R. Enoch - Korah
Kort, J.M. de 49
Kost, E.B. 91
Kost, H.I. 91
KPM - scheepvaartverbindingen in Indonesië 1953 122
Krimpen, H. van 49
Krones, G.M.B. 91
Kruyt, J. 67
Kröger, F.W. 91
Kuhurima, M. zie S.M. Latul
Kupang, dienstreizen naar 191
Kwe Eng Siang 111
Laan, A.G.G. van der zie A.G.G. Najoan - van der Laan
Lainsamputty, J. 211
Lalihatu - Kakisina, W. 72
Laluw - Sain, M.F. 72
Lamere, L. 160
landbouwondememingen, nationalisatie van 138
landbouwproducten 144
Landmeter, de zie D.Schumm
Langi - Montung, R. 72
Langkey - Sigar, A.C. 72
Latul, S.M. 211
Latumeten - Jansen, M. 52
Latupapua, het gezin 159
Latuperissa - Mathilde, mevr. de wed. 72
Lauw Toe Nio 160
Lawalata, A. 211
Lawalata, S. 211
Lawalata - Majaut, J. 211
Lawe 132
Lawson, H.B. 91
Lay Kie Tjen zie E.A. Crompvoets
Layan, M. zie L. Lamere
Leatemia, K. 72
Lebelauw, J. 211
Ledoux, G.A. 91
Leeuw, J. de 50
Leeuw, P. H. de 100
Leeuwen, J. W. van zie J.W. Erlee - van Leeuwen
Leidelmeyer, H. 169
Lelieveld, C.C. zie J. Ello
Lemke, F.M. 91
Lentze, A.C. 67
Lentze, Y.L. zie Y.L. Neimann - Lentze
Leo Tien Soen 79
Lesomar, F.K. 160
Leysius 106
Leyten, H.A.S. 103
Lie Keng Kok, A. zie A.J.R. Barkey - Najoanzie D. en R. Sarkies
Lie Keng Kok, R. zie A.J.R. Barkey - Najoanzie D. en R. Sarkies
Liesker, H. T. 50
Ligten, C.E. van 103. 91
Lilipaly - Ruhupessy, J. 72
Lingen, G.A.L. van 211
Lippelt, E.G. 169
Lodewijk, W. zie W. Kastanja - Lodewijk
Lomban - Pakasi, W. 72
Lomboan, J. 72
Lombok, dienstreizen naar 191
Londong, A. zie A. Kapeleh - Londong
lonen en daggelden voormalig KNIL - personeel 208
Lopies, J.J. 118
Lopulissa - Louhenapessy, S. 160
Lorang, de fam. 91
Louhenapessy, B. 160
Louhenapessy, de kinderen 159
Louhenapessy, S. zie S. Lopulissa - Louhenapessy
Lufting, J. 169
Luhulima - Nji Kap Siah, mevr. 159
Lumentah, G. 72
Lumentut, T. zie T. Supit - Lumentut
Luntungan, S. zie s. Inaray - Luntungan
Lyon, A.F.J. de 169
Maat, H. 166
MacGillavry, C.C. zie E.A. Crompvoets
Mackertich, A.M. 92
Mackertich, S.C. 185
Mahakena, A. 72
Mailissa, J. 211
Mainasse - Sopacua, M. 72
Maintz Productenhandel N.V. 79
Maitimo, W.A. 92
Majaut, J. zie J. Lawalata - Majaut
Makal, A. 72
Makassar, bezoek van een WFDY - gedelegeerde aan 193
Makassar, bijzondere politieke manifestaties in 193
Makassar, buitenlandse vertegenwoordigers te 77
Makassar, Chinezen te 201
Makassar, cocosmeelfabrieken in 141
Makassar, congestie in de haven van 122
Makassar, de gemeente 211
Makassar, de teelt van tabak rond 144
Makassar, ereveld te 183 184
Makassar, import en export 142
Makassar, Indo - Europese gemeenschap te 165
Makassar, marktprijzen te 143
Makassar, opening nationale scheepvaartweek 1953 te 122
Makassar, oprichting van handels - en industriële ondernemingen te 141
Makassar, passagiersvervoer met China 122
Makassar, politie - autoriteiten in 193
Makassar, postreport 41
Makassar, registratie van schepen in de haven van 134
Makassar, RMS - arrestanten verblijvend in gevangenissen te 98 102
Makassar, sluiting van Nederlandse bedrijven te 141
Makassar, straatschennerij te 96
Makassar, verblijvende en geïnterneerde voormalige KNIL - militairen te 209
Makassar, vermeende verbranding van portretten van het Nederlands koninklijk huis te 202
Makassar, vertrek van Nieuw Guinea - ambtenaren van Indonesische afkomst naar 154
Makassar, viering van onafhankelijkheidsdag te 199
Malili, exploitatie van nikkelmijnen in 145
Mamahit, D. 72
Mamahit - Kojansou, J. 159
Manajang - awata, J. 72
Mandey, B. 107
Mani, H. zie H. Talumewo - Mani
Manno, L. 159
Mansino, M.T. zie M.T. Mulder - Mansino
Manuhutu, M. 72
Manuputty, J. 211
Manuputty, J.R. 159
Manusiwa, P. zie P. de Fretes
Marcar, E. 92
Marcar - Gramberg, L.P. 92
marktprijzen te Makassar 143
Marsh, P.M. 67
Marx, A.F. zie D. en R. Sarkies
Marx, G.J. zie D. en R. Sarkies
Marx, M.A. zie D. en R. Sarkies
Masius, E.W. 92
Mathilde zie mevr. de wed. Latuperissa - Matia 50
Matulessy - Aipassa, E. 159
Maturam, V. zie E.A. Crompvoets
Mawardi 132
Meeder, E.P. 113
Meelker, H. 149
Menado, correspondentschap te 43
Menado, ereveld te 183
Menado, goederenaanvoer per schip naar 122
Mengko, S. 72
Menke, H. 202. 50
Mensingh, L. 67
Meul, H.F. van der 166. 50
Meul - Brandes, G.M. van der 179
Meulemans, C.A. 92
Meyer, E. 92
Meyer, H.E. 136
Miedema, J.C. 42
mijnbouw 145
militair administratieve aangelegenheden 206 211
Minahassa, cocosmeelfabrieken in de 141
Minahassa, dienstreizen naar de 190
Minahassa, goudwinning in de 145
Minahassa, Nederlandse gemeenschap in de 75 99 190
Minahassa, veiligheid in de 190 195
mishandeling 105
Moeharam 50
Mol, J.G. 92
Moluks Protestante Kerk 155
Molukse Handelsvereniging 79
Moningka - Waworuntu, A. 72
monsteren 126
Monteiro, C.W. 92
Montung, R. zie R. Lalung - Montung
Montung - Oley, E. 72
moordaanslagen 104
Moraux, L.J. 79
Moraux, L.J.G.B.C. 92
Mourik, M. 50. 80
Mourik - Nespital, R.G.G. 104
Mulder - Mansino, M.T. 160
Muller, J. 169
Muller, M.N.L. 179
multilaterale betrekkingen 204
Musiery, D. 160
Muskitta, de kinderen 159